臺灣高雄地方法院民事裁定
111年度消債職聲免字第67號
聲　請　人　陳淑敏　00000000000000000000000000000000000
00000000000000000000000000000000000000000000000000
代　理　人　蘇盈伃律師
相對人即債　中國信託商業銀行股份有限公司
權人　　　　　　　　000000000000000000000000000000000000
0000000000000000000000000000000000000000000000000000000
法定代理人　利明献　00000000
　　　　　　　　　　000000000000000000000000
　　　　　　　　　　00000000000000000000000000000000000
相對人即債　聯邦商業銀行股份有限公司
權人　　　　　　　　000000000000000000000000000000000000
0000000000000000000000000000000000000000000000000000000
法定代理人　林鴻聯　00000000
代　理　人　陳俊嘉　00000000000000000000000000000000000
相對人即債　凱基商業銀行股份有限公司
權人　　　　　　　　000000000000000000000000000000000000
0000000000000000000000000000000000000000000000000000000
法定代理人　魏寶生　00000000
　　　　　　　　　　000000000000000000000000
　　　　　　　　　　000000000000000000000000000000000000
上列聲請人即債務人因消費者債務清理事件聲請免責，本院裁定
如下：
    主  文
聲請人即債務人陳淑敏不予免責。
    理  由
一、本案基礎事實
　　查聲請人於民國110年3月24日聲請清算，經本院以110年度
    消債清字第81號裁定自110年9月22日開始清算程序，嗣因財
    產不敷清償相關債務及費用，本院乃於111年1月20日以110
    年度司執消債清字第175號裁定終結清算程序確定，而普通
    債權人未同意免責。
二、本件經本院裁定終結清算程序確定，依消費者債務清理條例
    第132條、第133條、第134條之規定，本院應就聲請人是否
    應予免責（即無前開條例第133條、第134條規定之要件）進
    行審理，茲說明如下：
　㈠消債條例第133條前段
　1.本院裁定開始清算程序後，聲請人之財產及所得
　　⑴聲請人的財產
　　　查聲請人名下無財產，亦未領取社會補助、津貼等情，有
      稅務電子閘門財產所得調件明細表、低收入戶/中低收入
      戶/中低老年人生活津貼管理/身障者生活補助/單親家庭
      子女生活教育補助表、勞動部勞工保險局函、勞動部勞動
      力發展署高屏澎東分署函、高雄市政府都市發展局函在卷
      可資認定（見院卷第15-19頁、第11-13頁、第46頁、第45
      頁、第44頁）。
　　⑵聲請人之所得
　　　查聲請人自承其仍任職於私立力嫻居家長照機構，薪資如
      機構提供之薪資表所載等語；復參以聲請人任職機構函覆
      薪資明細（見院卷第52頁、第47頁），堪認自110年9月22
      日開始清算程序起至前開薪資明細所載最後月份111年3月
      止，以月為單位計算，聲請人所得總額為209964元（見院
      卷第54頁計算表）。
　2.本院裁定開始清算程序後，聲請人之支出
　　⑴依衛福部社會司公告110、111年度高雄市最低生活費13341
      元、14419元，依消債條例第64條之2第1項、第2項之規定
      ，聲請人、受扶養者之最低生活費用應以前開高雄市每月
      最低生活費用金額1.2倍計算即16009元、17303元做為計
      算基準數額。又前開最低生活費已包含居住費用（所佔比
      例24.36%），扣除此部分費用後，110、111年度之最低生
      活費為12109元、13088元。　　
　　⑵聲請人最低生活費
　　　查聲請人與女兒、胞弟一同居住於戶籍地，該址房屋為胞
      弟承租，其有分擔房租等情，業據聲請人陳明在卷（見院
      卷第52頁）；參酌前開說明，聲請人之最低生活費即以前
      述金額為計算基準。是以自110年9月22日開始清算程序起
      至前開薪資明細所載最後月份111年3月止，以月為單位計
      算，聲請人支出最低生活費總額為116345元（見院卷第54
      頁計算表）。
　　⑶子女扶養費部分
　　1.查聲請人與前配偶曾建盛育有1名子女曾○瑄（92年7月生)
      ，就學中，同住戶籍地房屋，名下無財產，曾領取單親家
      庭子女生活教育補助款，後因年滿18歲，而於110年7月註
      銷，未領取其他社會補助或津貼等情，有稅務電子閘門財
      產所得調件明細表、低收入戶/中低收入戶/中低老年人生
      活津貼管理/身障者生活補助/單親家庭子女生活教育補助
      表、勞動部勞工保險局函在卷可資認定（見院卷第21-25
      頁、第25-29頁、第46頁）。
　　2.基上，以依聲請人所述，堪認曾○瑄應無庸負擔相當於居
      住費用之房租，自應扣除此部分之支出，而以扣除後之金
      額12109元、13088元做為計算基準，再由聲請人與前配偶
      曾建盛共同負擔，是以聲請人每月應負擔之扶養費為6055
      元、6544元，基此自110年9月22日開始清算程序起至前開
      薪資明細所載最後月份111年3月止，以月為單位計算，聲
      請人支出子女扶養費總額為43852元（見院卷第54頁計算
      表）。
　3.本院裁定開始清算程序後，聲請人之所得餘額
　　依據上開證據，聲請人前開所得總額扣除個人最低生活費、
    子女扶養費各項總額後，尚有餘額49767元（見院卷第54頁
    計算表）。
　㈡消債條例第133條後段
　1.聲請人於聲請清算前2年期間，可處分所得總額每月21405元
    ，扣除個人必要生活費14600元、子女扶養費4977元後，尚
    有餘額1828元等情，為聲請人所不爭執（見院卷第52頁），
    亦為本院110年度消債清字第81號裁定認定在案，則聲請人
    於聲請清算前2年期間所得餘額為43872元（計算式：1828×2
    4=43872）。
　2.又普通債權人於清算程序中受償總額為21504元乙節，亦有1
    10年度司執消債清字第175號裁定、債權表、金額分配表、
    分配結果彙總表、債權人受償金額彙總表在卷可參（見院卷
    第2頁、司執消債清字卷第43頁、第56-57頁）。
　3.可認聲請人於本院裁定開始清算程序後，其所得總額扣除個
    人最低生活費總額後仍有餘額，且普通債權人受分配總額尚
    低於聲請清算前2年期間之可處分所得餘額，應已符合消債
    條例第133條所規定不免責事由。
  ㈢消債條例第134條部分
　1.查聲請人曾於108年度出國之紀錄，此有入出境查詢表在卷
    可參（見院卷第10頁），惟衡情該次出國所負債務總額，尚
    難認逾聲請清算時無擔保及無優先權債務（金額1516035元
    ；見司執消債清卷第56-57頁)之半數，而生開始本件清算之
    原因。
　2.本院復查無聲請人有消債條例第134條所列其他各款應不免
    責事由，且債權人亦未提出聲請人有何符合消債條例第134
    條各款所規定之事證供本院參酌，故應認聲請人並無消債條
    例第134條所定不免責事由之存在。
　㈣消債條例第138條
　　本件債權發生原因為信用卡費、現金卡費等情，有債權表在
    卷可佐（見司執消債清卷第56-57頁），堪認本件債權非屬
    消債條例第138條所定不受免責裁定影響之事由，併予敘明
    。
三、綜上所述，聲請人既有消債條例第133 條不應免責之事由，
    復未經普通債權人全體同意其免責，揆諸首揭規定，本件聲
    請人應不免責，爰裁定如主文。
四、另債務人因消債條例第133 條之情形，受不免責之裁定確定
    後，繼續清償達該條規定之數額，且各普通債權人受償額均
    達其應受分配額時，依消債條例第141 條之規定，債務人得
    再聲請法院裁定免責。又法院為不免責之裁定確定後，債務
    人繼續清償債務，而各普通債權人受償額均達其債權額之20
    % 以上者，依消債條例第142 條規定，可再行聲請法院裁定
    免責，附此敘明。
中　　華　　民　　國　 111　　年　　6 　　月　　6 　　日
              　　民事庭　　法　官　賴寶合
上為正本係照原本作成
如不服本裁定，應於裁定送達後10日內，以書狀向本院提出抗告
，並繳納抗告費新臺幣1千元
中　　華　　民　　國　 111　　年　　6 　　月　　6 　　日
  　                        書記官　胡美儀
附錄
一、債務人繼續清償得聲請法院裁定免責之規定：
　　消費者債務清理條例第141條
　　債務人因第 133 條之情形，受不免責之裁定確定後，繼續
　　清償達該條規定之數額，且各普通債權人受償額均達其應受
　　分配額時，得聲請法院裁定免責。　　
    消費者債務清理條例第142條
　　法院為不免責或撤銷免責之裁定確定後，債務人繼續清償債
　　務，而各普通債權人受償額均達其債權額之 20% 以上者，
　　法院得依債務人之聲請裁定免責。
二、債務人嗣後聲請裁定免責時，須繼續清償各普通債權之最低
    應受分配額。